【裁判字號】    95,上易,598
【裁判日期】    950920
【裁判案由】    竊盜
【裁判全文】
臺灣高等法院高雄分院刑事判決         95年度上易字第598號
上  訴  人
即  被  告  甲○○
上列上訴人因竊盜案件，不服臺灣屏東地方法院95年度易字第31
9 號中華民國95年7 月13日第一審判決（起訴案號：臺灣高雄地
方法院檢察署95年度偵字第776 號），提起上訴，本院判決如下
：
    主  文
原判決撤銷。
甲○○攜帶兇器竊盜，未遂，處有期徒刑參月，如易科罰金，以
佰元折算壹日。扣案之刀子壹把，沒收。
    事  實
一、甲○○意圖為自己不法所有，於民國95年1 月20日上午11時
    許，騎乘已報廢未懸掛車牌之輕型機車（機車引擎號碼GG08
    2200），並攜帶客觀上可供兇器使用之刀子1 把（刀子放在
    機車前置物籃內），基於竊盜之故意，趁人不注意之際，騎
    乘機車進入屏東縣內埔鄉○○段隘寮溪366 、367 、368 地
    號乙○○所有之香蕉園內約三、四十公尺後，將機車停放在
    身旁不遠處，即著手連續翻動約7 、8 顆香蕉樹之套袋，察
    看套袋內香蕉之成熟度，欲竊取香蕉，適為路過之沈進勳所
    發現，乃立即報警處理，並於現場阻止甲○○離開，而未得
    逞。嗣警方據報前往上址而查獲，並扣得甲○○所有預備供
    竊盜所用之刀子1 把，及與犯罪無關之橡膠繩2 條、尼龍繩
    1 條。
二、案經屏東縣警察局內埔分局報告臺灣屏東地方法院檢察署檢
    察官偵查起訴。
    理  由
一、訊據上訴人即被告甲○○（下稱被告）於本院審理時對於上
    開事實均供承不諱（見原審卷第24頁），核與證人沈進勳於
    警偵訊、原審審理時證述情節相符（見警卷第19頁、偵卷第
    16頁、原審卷第19頁），並有照片12幀附卷可稽（見警卷第
    26至31頁），復有扣案之刀子1 把可憑，是被告自白與事實
    相符，自得作為認定犯罪事實所憑之證據。本案罪證明確，
    被告犯行堪以認定。
二、按「行為後法律有變更者，適用行為時之法律。但行為後之
    法律有利於行為人者，適用最有利於行為人之法律。」刑法
    第2 條第1 項定有明文。次按94年2 月2 日公布並於95年7
    月1 日施行之修正刑法第41條第1 項有關易科罰金折算標準
    ，由舊刑法第41條第1 項規定「得以1 元以上3 元以上」折
    算一日（依修正前罰金罰鍰提高標準條例第2 條規定，即以
    100 銀元以上至300 銀元以下折算一日），提高為「以新臺
    幣1,000 元、2,000 元、3,000 元折算一日」，並刪除「因
    身體、教育、職業或家庭之關係，執行顯有困難者」之條件
    ，第2 項增訂「前項規定於數罪併罰，其應執行之刑未逾6
    月者，亦適用之。」，故就易科罰金折算標準，以修正前刑
    法折算標準對行為人較為利。
三、次按刑法第321 條第1 項第3 款之攜帶兇器竊盜罪，係以行
    為人攜帶兇器竊盜為其加重條件，此所謂兇器，其種類並無
    限制，凡客觀上足對人之生命、身體、安全構成威脅，具有
    危險性之兇器均屬之，且祇須行竊時攜帶此種具有危險性之
    兇器為已足，並不以攜帶之初有行兇之意圖為必要（最高法
    院79年台上字第5253號判例可資參照）。經查本件扣案之刀
    子其刀刃是彎型長20公分，且刀柄長22公分，此業據本院當
    庭勘驗屬實（見本院卷第23頁），扣案之刀子要屬稍大型之
    彎刀，且為金屬製成之工具，刀刃銳利，可供攻擊他人使用
    ，客觀上足以對人之身體、生命、安全構成威脅，顯係具有
    危險性之兇器無疑。是以被告將刀子放在機車前置物籃內，
    騎乘機車攜帶刀子進入香蕉園後，將機車停放在其身旁不遠
    處，著手搜尋已成熟之香蕉，被告隨時可取用刀子竊取香蕉
    ，故核其所為，係犯刑法第321 條第2 項、第1 項第3 款之
    攜帶兇器竊盜未遂罪。被告已著手竊盜行為之實行而未得逞
    ，為未遂犯。雖修正前刑法第26條前段有關一般未遂犯之處
    罰效果移列至新刑法第25條第2 項後段，但因屬科刑規範之
    變更，不涉及罪刑實質內容之變更，不論依修正前後未遂犯
    之規定，被告之行為均構成未遂犯，對被告而言並無有利或
    不利之情形，自不生新舊法比較之問題，應逕依修正前刑法
    第25條第1 項，論以未遂犯，並依修正前第26條前段之規定
    減輕其刑。
四、原審據以論處被告竊盜罪刑，固非無見；惟查：被告所竊取
    之香蕉價值不高，且於被告已著手竊盜但尚未得逞之際，即
    遭警查獲，對被害人乙○○所生之損害極其輕微，況被告至
    本院審理時已坦承犯行，堪認其已有悔意，是本院認原審量
    處有期徒刑4 月稍嫌過重，尚有未當。被告上訴意旨指摘原
    審量刑過重，為有理由，自應由本院將原判決撤銷改判。審
    酌被告正值壯年，竟趁無人看守之機會，竊取被害人乙○○
    所有之香蕉，惟於得手之前即為人發現，對被害人所生之危
    害極輕，及犯後於本院坦承犯行，堪認其有悔意等一切情狀
    ，量處如主文第2 項所示之刑，並依修正前刑法第41條第1
    項前段諭知易科罰金之折算標準，以示懲儆。扣案之刀子1
    把，係被告所有，且供其預備犯罪所用之物，業據被告供明
    在卷及證人沈進勳、田志強證述在卷，應依修正前刑法第38
    條第1 項第2 款之規定沒收之。至於扣案之橡膠繩2 條及尼
    龍繩1 條，雖屬被告所有，但無證據證明係被告預備犯罪所
    用之物，且非違禁物，依法自不得宣告沒收，併此敘明。
據上論結，應依刑事訴訟法第369 條第1 項前段、第364 條、第
299 條第1 項前段，刑法第2 條第1 項前段、第321 條第2 項、
第1 項第3 款、第38條第1 項第2 款、修正前刑法第26條前段、
第41條第1 項前段，修正前罰金罰鍰提高標準條例第2 條，判決
如主文。
本案經檢察官林應華到庭執行職務。
中    華    民    國    95    年    9     月    20    日
                  刑事第八庭    審判長法  官  李炫德
                                      法  官  簡志瑩
                                      法  官  李淑惠
以上正本證明與原本無異。
本判決不得上訴。
中    華    民    國    95    年    9     月    20    日
                                      書記官  盧雅婷
附錄本件判決論罪科刑法條：
中華民國刑法第321條
犯竊盜罪而有左列情形之一者，處 6 月以上、 5 年以下有期徒
刑：
一  於夜間侵入住宅或有人居住之建築物、船艦或隱匿其內而犯
    之者。
二  毀越門扇、牆垣或其他安全設備而犯之者。
三  攜帶兇器而犯之者。
四  結夥三人以上而犯之者。
五  乘火災、水災或其他災害之際而犯之者。
六  在車站或埠頭而犯之者。
前項之未遂犯罰之。


司法院資訊處製作；財團法人民間司法改革基金會備份。
